臺灣臺中地方法院刑事判決
109年度訴字第917號
公  訴  人  臺灣臺中地方檢察署檢察官
被      告  蔡俊民



上列被告因違反毒品危害防制條例案件，經檢察官提起公訴（10
9年度毒偵字第56號），本院判決如下：
    主    文
蔡俊民施用第一級毒品，累犯，免刑。
扣案如附表編號1、2所示之物均沒收銷燬；如附表編號3所示之
物沒收。
    犯罪事實
一、蔡俊民基於施用第一級毒品之犯意，於民國108年12月24日
    中午12時許，在中國醫藥大學附設醫院急診室廁所內，以針
    筒注射方式，施用第一級毒品海洛因1次。嗣於同日晚間9時
    52分許，為警在臺中市北區英才路與篤行路交岔路口查獲，
    並扣得其所有第一級毒品海洛因2包（總毛重0.71公克，其
    中1包驗餘淨重0.1052公克）、注射針筒1支。經警徵得其同
    意採集尿液送檢驗，結果呈嗎啡陽性反應，始查悉上情。
二、案經臺中市政府警察局第一分局報告臺灣臺中地方檢察署檢
    察官偵查起訴。
    理    由
一、證據能力之說明：
  ㈠本判決認定事實所引用之被告以外之人於審判外之言詞或書
    面證據等供述證據，檢察官及被告蔡俊民均未於言詞辯論終
    結前聲明異議，而本院審酌各該證據作成時之情況，並無違
    法不當或證明力明顯過低之瑕疵，亦認以之作為證據應屬適
    當，是依刑事訴訟法第159條之5規定，認均有證據能力。 
  ㈡本判決以下所引用之非供述證據，均與本案事實具有自然關
    聯性，且核屬書證、物證性質，又查無事證足認有違背法定
    程式或經偽造、變造所取得等證據排除之情事，復經本院依
    刑事訴訟法第164條、第165條踐行物證、書證之調查程序，
    亦堪認均有證據能力。
二、認定犯罪事實之理由及證據：
　　訊據被告就上開犯罪事實坦承不諱，並有臺中市政府警察局
    第一分局採集尿液鑑定同意書、委託尿液代號、真實姓名對
    照表、正修科技大學超微量研究科技中心109年2月25日尿液
    檢驗報告（報告編號：R00-0000-000）（見毒偵卷第133、1
    41、213頁）、衛生福利部草屯療養院109年1月3日草療鑑字
    第1081200328號鑑驗書（見核交卷第9頁）在卷可佐，復有
    如附表所示之物扣案可佐，足認被告之自白與事實相符，堪
    以採信。本案事證明確，被告上揭犯行堪以認定，應依法論
    科。
三、論罪部分：
　㈠核被告所為，係犯毒品危害防制條例第10條第1項之施用第一
    級毒品罪。被告為供自己施用之目的而持有上開第一級毒品
    海洛因，其於施用前持有海洛因之低度行為，為施用之高度
    行為所吸收，不另論罪。
　㈡被告前因竊盜、公共危險等案件，經法院分別判處有期徒刑5
    月、6月、6月確定，並經臺灣南投地方法院103年度聲字第4
    28號裁定應執行有期徒刑1年3月確定，於104年10月21日縮
    短刑期執行完畢出監，此有臺灣高等法院被告前案紀錄表附
    卷可稽，其於5年內故意再犯本案有期徒刑以上之罪，為累
    犯。
四、免刑之理由：
　㈠按被告行為後，毒品危害防制條例於108年12月17日修正公布
    ，於109年7月15日施行。而犯同條例第10條之罪者，檢察官
    應先將被告送勒戒處所觀察、勒戒；觀察、勒戒後，檢察官
    依據勒戒處所之陳報，認受觀察、勒戒人有繼續施用毒品傾
    向者，檢察官應聲請法院裁定令入戒治處所強制戒治，其期
    間為6個月以上，至無繼續強制戒治之必要為止，但最長不
    得逾1年；依第20條第2項強制戒治期滿，應即釋放，由檢察
    官為不起訴之處分；又同條例修正施行後，審判中之案件，
    由法院依修正後規定處理；依修正後規定應為不起訴處分者
    ，法院應為免刑之判決，修正後毒品危害防制條例第20條第
    1項、第2項、第23條第1項、第35條之1第2款分別定有明文
    。經查，被告係於毒品危害防制條例108年12月17日修正公
    布、109年7月15日施行前犯上開犯行，本案亦於上開規定施
    行前之109年4月20日繫屬於本院，有臺灣臺中地方檢察署10
    9年4月20日中檢增敬(存)109毒偵56字第1099037112號函上
    本院收文戳章可佐（見本院卷第9頁），揆諸前開說明，即
    應依修正後之毒品危害防制條例規定處理，先予敘明。
　㈡被告前於88年間，因施用毒品案件，經臺灣彰化地方法院裁
    定令入勒戒處所觀察、勒戒後，認有繼續施用毒品之傾向，
    復經裁定令入戒治處所強制戒治，於88年4月2日因停止處分
    執行出監等情，有臺灣高等法院被告前案紀錄表在卷足憑。
    惟計算其最後一次於88年4月2日強制戒治執行完畢後，迄本
    次施用第一級毒品行為之108年12月24日，均未曾再因施用
    毒品案件經裁定送觀察、勒戒或強制戒治之執行，亦有前揭
    前案紀錄表在卷可稽。被告本案再犯施用第一級毒品犯行，
    距最近1次犯該罪經依毒品危害防制條例第20條第1項、第2
    項規定裁定觀察、勒戒或強制戒治執行完畢釋放後，已逾3
    年，自應再令觀察、勒戒，而不得逕予追訴、處罰；並經本
    院依職權於109年9月11日以109年度訴字第917號裁定被告送
    勒戒處所觀察、勒戒，其期間不得逾2月（見本院卷第187至
    190頁）。
  ㈢被告經移送檢察官執行觀察、勒戒，由檢察官於109年12月22
    日將被告送法務部○○○○○○○○附設勒戒處所觀察、勒戒後，認
    被告有繼續施用毒品之傾向，再經本院於110年1月28日以10
    9年度訴字第917號裁定令被告入戒治處所強制戒治，其期間
    為6個月以上，至無繼續強制戒治之必要為止，但最長不得
    逾1年（見本院卷第223至225頁）。被告嗣經送強制戒治後
    ，其受強制戒治期間已屆滿6個月以上，經各階段評估結果
    ，認無繼續執行強制戒治之必要，已於110年9月14日釋放，
    有臺灣臺中地方檢察署110年9月27日中檢謀金（存）110院
    戒執37字第1109094307號函在卷可稽（見本院卷第309頁）
    ，堪認被告業經強制戒治執行完畢釋放。
　㈣按依第20條第2項強制戒治期滿，應即釋放，由檢察官為不起
    訴之處分，毒品危害防制條例第23條第1項定有明文。本案
    被告經送強制戒治期滿釋放後，依前揭規定原應由檢察官為
    不起訴處分；惟本案係修正毒品危害防制條例於109年7月15
    日施行前即已繫屬本院，自應由本院依修正後毒品危害防制
    條例第35條之1第2款規定，就被告所犯施用第一級毒品罪，
    為免刑之判決。
五、沒收：　　
  ㈠按查獲之第一、二級毒品及專供製造或施用第一、二級毒品
    之器具，不問屬於犯罪行為人與否，均沒收銷燬之，毒品危
    害防制條例第18條第1項前段定有明文。經查，扣案如附表
    編號1、2所示之物，經抽驗其中1包鑑驗結果，檢出含第一
    級毒品海洛因成分，有衛生福利部草屯療養院109年1月3日
    草療鑑字第1081200328號鑑驗書可參（見核交卷第9頁），
    應依毒品危害防制條例第18條第1項前段規定，均宣告沒收
    銷燬；又上開物品及其包裝容器均難與其內含之第一級毒品
    成分析離，且無析離之實益與必要，應視同毒品，併予宣告
    沒收銷燬；至送驗耗損部分之毒品，因已滅失，爰不另宣告
    沒收銷燬，附此敘明。
　㈡按供犯罪所用、犯罪預備之物或犯罪所生之物，屬於犯罪行
    為人者，得沒收之，刑法第38條第2項前段定有明文。經查
    ，扣案如附表編號3所示之物，為被告所有，且係供其犯罪
    預備之物，此經被告供述明確（見本院卷第327頁），應依
    前揭規定宣告沒收。 
據上論斷，應依刑事訴訟法第299條第1項但書，毒品危害防制條
例第35條之1第2款、第10條第1項、第18條第1項前段，刑法第11
條、第47條第1項、第38條第2項前段，判決如主文。
本案經檢察官李毓珮提起公訴，檢察官王淑月、洪志明到庭執行
職務。
中　　華　　民　　國　　110 　年　　10　　月　　27　　日
                  刑事第十四庭  審判長法  官  黃司熒
                                      法  官  江健鋒
                                      法  官  田雅心
以上正本證明與原本無異。
如不服本判決應於收受送達後20日內向本院提出上訴書狀，並應
敘述具體理由；其未敘述上訴理由者，應於上訴期間屆滿後20日
內向本院補提理由書（均須按他造當事人之人數附繕本）「切勿
逕送上級法院」。
　　　　                               書記官  王嘉麒
中　　華　　民　　國　　110 　年　　10　　月　　27　　日
【附錄論罪科刑法條】
毒品危害防制條例第10條
施用第一級毒品者，處6月以上5年以下有期徒刑。
施用第二級毒品者，處3年以下有期徒刑。 
【附表】
編號 品名 數量 所有人 扣押處所 1 海洛因 1包(含包裝袋) 蔡俊民 臺中市北區英才路、篤行路口 2 海洛因 1包(含包裝袋)   3 注射針筒 1支